---
title: "ESTADISTICA DESCRIPTIVA"
date: today
date-format: "DD MMMM, YYYY"
author: 
  Mathias Mangino
abstract:
    Métodos Estadísticos para la Regresión y la Clasificación
abstractspacing: double
appendix: false
fontfamily: libertine
monofont: inconsolata
monofontoptions: scaled=.95
fontsize: 12pt
geometry: 
  - top=2cm
  - bottom=2cm
  - left=2cm
  - right=2cm
urlcolor: darkblue
highlight-style: arrow
format: 
    pdf:
      toc: true
      number-sections: true
      colorlinks: true
---

# Ejercicio 1: Conclusiones a partir de un resumen numérico


|                 | Clase 1 | Clase 2 |
|-----------------|:--------|:--------|
| Promedio        | 78      | 72      |
| Mediana         | 65      | 73      |
| Desvío estándar | 16      | 6       |

## Bosquejar el histograma de la distribución de notas de cada clase.

El bosquejo del histograma de la distribución de notas de cada clase se realizo en R con la biblioteca de ggplot2. A continuacion se observa el codigo y el histograma.

```{r}
#| label: Cargar biblioteca y generar datos
#| echo: false
#| warning: false

# Cargar la librería ggplot2
library(ggplot2)

# Parámetros de Clase 1
mean_class1 <- 78
sd_class1 <- 16

# Parámetros de Clase 2
mean_class2 <- 72
sd_class2 <- 6

# Generar datos de ejemplo
set.seed(123) # Para reproducibilidad
n <- 100 # Número de estudiantes por clase

# Datos para ambas clases
notas_clase1 <- rnorm(n, mean = mean_class1, sd = sd_class1)
notas_clase2 <- rnorm(n, mean = mean_class2, sd = sd_class2)

# Combinar los datos en un solo dataframe
notas_df <- data.frame(
  Nota = c(notas_clase1, notas_clase2),
  Clase = rep(c("Clase 1", "Clase 2"), each = n)
)
```

```{r}
#| label: Histograma
#| echo: true
#| warning: false

# Graficar con ggplot2
ggplot(notas_df, aes(x = Nota, fill = Clase)) + 
  geom_histogram(alpha = 0.5, position = "identity", bins = 10) +
  labs(title = "Histograma de Notas - Clase 1 y Clase 2",
       x = "Notas",
       y = "Frecuencia") +
  theme_minimal() +
  scale_fill_manual(values = c("lightblue", "lightgreen"))

```

## ¿En cuál de las dos clases es más probable encontrar un estudiante talentoso?
        
En la Clase 1, debido a su mayor desvío estándar, hay una mayor dispersión en las notas, lo que significa que es más probable encontrar un estudiante con una nota significativamente más alta.

# Ejercicio 2: Presión arterial diastólica

## Construir un diagrama de tallos y hojas para estas mediciones, indicando la profundidad de cada medición.

Diagrama de tallos y hojas:

| Tallos | Hojas  |
|--------|:-------|
| 4      | 5      |
| 5      | 024558 |
| 6      | 0345   |
| 7      | 0156   |
| 8      | 5      |

## Calcular el resumen de cinco números.

Resumen de cinco números

| min | qi | m | qs | max |
|:----|:---|:--|:---|:----|
| 45  | 54 |60 | 71 | 85  | 

## Hacer un diagrama de caja (boxplot).

Diagrama de caja (boxplot), cree un dataframe con los datos y luego hice un diagrama de caja con ggplot2

```{r}
# Datos de presión arterial diastólica para 15 adolescentes
presion_arterial <- c(60, 52, 75, 54, 85, 45, 76, 64, 58, 71, 65, 60, 55, 63, 70)

df_presion <- data.frame(
  Presion = presion_arterial
)

# Crear el boxplot con ggplot2
ggplot(df_presion, aes(y = Presion)) + 
  geom_boxplot(fill = "lightblue", color = "darkblue", outlier.colour = "red", outlier.shape = 16) +
  labs(title = "Boxplot de Presión Arterial Diastólica", y = "Presión Arterial (mm Hg)") +
  theme_minimal()

```

## Calcular la presión arterial diastólica promedio y el desvío estándar de la muestra.

Promedio
$$
\bar{x} = \frac{1}{n} \sum_{i=1}^{n} x_i
$$

Donde n es el número de observaciones (15 en este caso) y xi son los valores individuales de las observaciones.
$$
\bar{x} = \frac{1}{15} (60 + 52 + 75 + 54 + 85 + 45 + 76 + 64 + 58 + 71 + 65 + 60 + 55 + 63 + 70) = 63.53
$$

Desvío Estándar

$$
s = \sqrt{\frac{1}{n-1} \sum_{i=1}^{n} (x_i - \bar{x})^2}
$$

Donde xi son los valores indivifuales de las observaciones, el promedio de 63.53 y el n el numero de observaciones (15).

$$
s = \sqrt{\frac{1}{14} \left[ (60 - 63.53)^2 + (52 - 63.53)^2 + \dots + (70 - 63.53)^2 \right]}
$$
$$
s = \sqrt{\frac{1}{14} \times 858.47} = \sqrt{61.32}
$$

# Ejercicio 3: Resumen Numérico

Correspondencia de conjuntos con el resumen numérico (R):

| min| qi | m  | qs |max |
|:---|:---|:---|:---|:---|
| 39 | 45 | 49 | 55 | 59 |

El conjunto de datos que mejor corresponde con este resumen es (D2), ya que presenta una estructura cercana a estos valores con su distribución de hojas.

# Ejercicio 4: Alturas

## Altura necesaria para elevar el promedio

La altura promedio de las 20 personas es 170 cm. Si se agrega una persona más y se quiere que el nuevo promedio sea 171 cm, utilizamos:
$$
\text{Nueva altura} = (171 \times 21) - (170 \times 20) = 191 \text{ cm}
$$

La persona debe medir 191 cm para que el promedio aumente en 1 cm.

Ejercicio 5: Estudio farmacéutico

    Temas: Diagramas de tallos y hojas, tablas de frecuencias, histogramas.

    Diagrama de tallos y hojas (extendido):
        Extendemos el diagrama para una mejor visualización debido a la amplia gama de datos.

    Tabla de frecuencias y densidades:
        Agrupamos los datos en intervalos y calculamos las frecuencias relativas y densidades.

    Histograma:
        Dividimos el intervalo [0, 30] en 6 subintervalos de longitud 5 y representamos las frecuencias o densidades.

Ejercicio 6: Tablas de contingencia I

    Temas: Prueba de independencia χ², tablas de contingencia, p-valor.

    Test χ² de independencia:
        Calculamos el valor esperado para cada celda de la tabla, luego el estadístico χ² y comparamos con una distribución χ² para obtener el p-valor.
        Este test examina si fumar está relacionado con hacer ejercicio frecuente.

Ejercicio 7: Tablas de contingencia II

    Temas: Prueba de independencia χ², tablas de contingencia.

    Test χ² de independencia para preferencias de bebidas y género:
        Similar al ejercicio anterior, se calculan los valores esperados y se evalúa la dependencia entre género y preferencia de bebida.